臺灣彰化地方法院民事判決　九十二年度訴字第五五八號
　　原　　　告　　丙○
　　訴訟代理人　　柯開運律師
　　複　代理人　　陳茂倉律師
　　被　　　告　　甲○○
　　　　　　　　　　　　　　（台灣彰化監獄執行中）
　　　　　　　　　乙○○　　住.
右當事人間請求損害賠償事件，原告提起附帶民事訴訟，經本院刑事庭裁定移送民事
庭（九十二年度交附民字第四號），本院於民國九十三年一月十五日言詞辯論終結，
判決如左：
    主      文
被告甲○○應給付原告新台幣壹佰肆拾萬伍仟柒佰玖拾捌元，及其中新台幣壹佰貳拾
壹萬伍仟玖佰柒拾陸元部分自民國九十二年四月二十二日起，其餘新台幣壹拾捌萬玖
仟捌佰貳拾貳元部分自民國九十二年五月二日起，均至清償日止按年息百分之五計算
之利息。
原告其餘之訴駁回。
本判決第一項於原告以新台幣肆拾柒萬元為被告甲○○供擔保後得假執行。
原告其餘假執行聲請駁回。
訴訟費用由原告負擔三分之一，餘由被告甲○○負擔。
    事      實
甲、原告方面：
一、聲明：
（一）被告應連帶給付原告新台幣（下同）二百二十萬六千三百十八元，及其中二百
      零一萬六千三百九十六元部分，自起訴狀繕本送達被告之翌日起，其餘十八萬
      九千九百二十二元部分自民國（下同）九十二年四月十日擴張訴之聲明狀繕本
      送達被告之翌日起，均至清償日止，按年息百分之五計算之利息。
（二）願供擔保，請准宣告假執行。
二、陳述：
（一）被告甲○○於九十一年九月十五日凌晨時起，與其友人在彰化縣秀水鄉○○村
      ○○街九十三巷三十五弄三十號之「哈雷網路咖啡」店內徹夜飲酒至同日六時
      三十分許，酒後無照駕駛其堂兄即被告乙○○所有、車號ＫＵＥ－９５９號重
      型機車，由該網咖店沿彰化縣秀水鄉○○村○○街九十三巷由西向東行駛，至
      該巷五號前，疏於注意突快速左轉，撞及適騎機車自東往西行經該處之原告，
      原告因受撞擊而昏迷，被告甲○○見狀竟未將原告送醫救治、反趁隙逃逸。三
      十分鐘後，原告始經鄰人發現，送彰化市秀傳紀念醫院（下稱秀傳醫院）急救
      。
（二）按因故意或過失不法侵害他人之權利者，負損害賠償責任；數人共同不法侵害
      他人之權利者，連帶負損害賠償責任，不能知其中孰為加害人者，亦同；汽車
      、機車或其他非依軌道行駛之動力車輛，在使用中加損害於人者，駕駛人應賠
      償因此所生之損害；不法侵害他人之身體或健康者，對於被害人因此喪失或減
      少勞動能力或增加生活上需要時，應負損害賠償責任；不法侵害他人之身體或
      健康者，被害人雖非財產上之損害，亦得請求賠償相當之金額，民法第一百八
      十四條第一項、第一百八十五條第一項、第一百九十一條之二前段、第一百九
      十三條第一項、第一百九十五條第一項分別定有明文。原告依據上開規定，自
      得請求被告甲○○賠償損害。又車輛所有人明知加害人未領有駕駛執照仍將車
      輛交其駕駛，顯違反道路交通管理處罰條例之相關規定，亦即違反保護他人之
      法律，應推定其有過失（最高法院六十七年台上字第二一一一號判例參照），
      則被告乙○○依據民法第一百八十五條第一項規定，應負連帶賠償之責。
（三）原告受有「受傷後之蜘蛛網膜下出血、臉部撕裂傷」之傷害，原告請求被告連
      帶賠償金額及項目如左：
醫藥費部分：原告在秀傳醫院支出醫療費用二十七萬八千零六十六元。及在彰化市
  小叮噹藥局（該藥局係秀傳醫院內附設之藥局）支出藥費三萬一千二百五十二元。
增加生活上需要費用：原告住院期間須僱用「杏林看護人力派遣中心」看護工照顧
  ，共支出看護費用二十六萬三千元。且原告住院期間長期使用鼻胃管灌食，依醫師
  及營養師指示，向「杏一醫療用品」購買營養品，共支付費用三萬四千元。
精神慰藉金：原告遭撞傷，精神上所受痛苦難以形容，為此請求被告賠償精神慰藉
  金一百六十萬元。
以上請求金額合計為二百二十萬六千三百十八元，除其中九十一年十二月十八日至
  九十二年三月二十八日支出之看護費七萬六千元，與九十二年三月二十八日在秀傳
  醫院支出之醫藥費十一萬三千九百二十二元，計十八萬九千九百二十二元部分，為
  原告於起訴後始追加擴張主張，應自九十二年四月十日擴張訴之聲明狀繕本送達被
  告之翌日起算法定利息外，其餘二百零一萬六千三百九十六元部分，則應自起訴狀
  繕本送達被告之翌日起，均至清償日止，按年息百分之五計算加給利息。
三、證據：提出台灣彰化地方法院檢察署檢察官九十二年度偵字第三二七號、九十二
    年度偵字第三二八號起訴書、刑事傳票各一份、診斷證明書三份、收據二十八份
    為證。
乙、被告甲○○方面：
一、聲明：駁回原告之訴。
二、陳述：本件與被告乙○○無關。本院九十二年度交訴字第二０號刑事判決認定之
    事實是正確的，願於出獄後賠償原告，對於原告請求之醫療費、看護費用、營養
    品部分均無意見，但藥費部分不實在，精神慰藉金部分請求太高。
丙、被告乙○○方面：被告乙○○未於言詞辯論期日到場，亦未提出書狀作何聲明或
    陳述。
丁、本院依職權調取本院九十二年度交訴字第二○號刑事卷宗。
    理　　由
一、本件被告乙○○受合法通知，未於言詞辯論期日到場，核無民事訴訟法第三百八
    十六條各款所列情形，爰依原告之聲請，由其一造辯論而為判決。
二、本件原告主張：被告甲○○於九十一年九月十五日六時三十分許，酒後無照駕駛
    其堂兄即被告乙○○所有、車號ＫＵＥ－９５９號重型機車，沿彰化縣秀水鄉○
    ○村○○街九十三巷由西向東行駛，至該巷五號前疏於注意快速左轉，撞及適騎
    機車自東往西行經該處之原告，原告因受撞擊而昏迷，受有「受傷後蜘蛛網膜下
    出血、臉部撕裂傷」等傷害，被告甲○○見狀竟未將原告送醫救治、反趁隙逃逸
    ，依民法第一百八十四條第一項、第一百九十一條之二前段、第一百九十三條第
    一項、第一百九十五條第一項規定，請求被告甲○○賠償醫藥費、增加生活上需
    要費用、精神慰藉金共計二百二十萬六千三百十八元。被告乙○○身為上開車輛
    所有人明知被告甲○○未領有駕駛執照仍將車輛交其駕駛，顯違反道路交通管理
    處罰條例之相關規定，亦即違反保護他人之法律，應推定其有過失，被告乙○○
    依據民法第一百八十五條第一項規定，亦應負連帶賠償之責等語；被告甲○○則
    以：本院九十二年度交訴字第二０號刑事判決認定之事實是正確的，願於出獄後
    賠償原告，對於原告請求之醫療費、看護費用、營養品部分均無意見，但藥費部
    分不實在，精神慰藉金部分請求太高等語，資為抗辯；被告乙○○已於相當時期
    受合法之通知，而於言詞辯論期日不到場，亦未提出準備書狀爭執。
三、經查，被告甲○○於九十一年九月十五日六時三十分許，駕駛被告乙○○所有、
    車號ＫＵＥ－９５９號重型機車，沿彰化縣秀水鄉○○村○○街九十三巷由西向
    東行駛，至該巷道五號前未注意車前狀況，撞及適騎機車自東往西行經該處之原
    告，原告因受撞擊而昏迷，受有「受傷後蜘蛛網膜下出血、臉部撕裂傷」等傷害
    ，被告甲○○見狀竟未將原告送醫救治、反趁隙逃逸等情，業據被告甲○○自認
    在卷（見本院卷第六十七頁）。且被告甲○○所涉過失傷害人及駕駛動力交通工
    具肇事，致人於傷而逃逸刑事部分，亦經本院刑事庭以九十二年度交訴字第二０
    號刑事判決各處有期徒刑四月、一年二月，應執行有期徒刑一年四月確定在案等
    情，亦經本院調閱上開刑事卷宗審閱無訛，本院函請台灣省彰化縣區車輛行車事
    故鑑定委員會鑑定本件車禍肇事責任歸屬，亦認被告甲○○駕駛重機車未注意車
    前狀況，為肇事原因，原告並無肇事因素（見本院卷第六十頁）。從而，原告依
    民法第一百八十四條第一項、第一百九十一條之二前段、第一百九十三條第一項
    、第一百九十五條第一項規定，請求被告甲○○賠償其所受財產及非財產上損害
    ，自屬有據。
四、惟原告請求被告甲○○賠償之金額，是否應予准許，分述為次：
（一）醫療費用部分：經查，原告在秀傳醫院支出醫療費用二十七萬八千零六十六元
      。及在彰化市小叮噹藥局（該藥局係秀傳醫院內附設之藥局）支出藥費三萬一
      千二百五十二元，業據原告提出收據十五份為證。被告甲○○於本院行準備程
      序時亦自認：「對收據資料無意見。原告於小叮噹藥局所購之藥品係為治療原
      告因系爭車禍所受之傷害」等語在卷（見本院卷第十一頁）。嗣被告甲○○於
      本院行言詞辯論時雖辯稱：藥局的醫藥費部分不實在云云（見本院卷第七十一
      頁），然按自認之撤銷，除別有規定外，以自認人能證明與事實不符或經他造
      同意者，始得為之，民事訴訟法第二百七十九條第三項定有明文，被告甲○○
      於本院行言詞辯論時既未證明前於本院行準備程序之自認與事實不符，亦未經
      原告同意撤銷，其撤銷自認自非適法。本院依原告所受傷害，及各收據載明治
      療費別，認為除九十一年十二月九日住院收據中證明書費四百二十元，與九十
      二年三月二十八日住院收據中證明書費一百元，顯難認為與被告甲○○所為侵
      權行為有因果關係，應予剔除外，其餘二十七萬七千五百四十六元，及在彰化
      市小叮噹藥局支出藥費三萬一千二百五十二元，均屬於治療上之必要費用，應
      予准許。
（二）增加生活上需要費用：原告住院期間須僱用「杏林看護人力派遣中心」看護工
      照顧，共支出看護費用二十六萬三千元。且原告住院期間長期使用鼻胃管灌食
      ，依醫師及營養師指示，向「杏一醫療用品」購買營養品，共支付費用三萬四
      千元等情，亦據原告提出收據十三份為證，被告甲○○亦自認對於原告請求之
      看護費用、營養品部分無意見（見本院卷第七十一頁）。是原告請求之上開看
      護費及營養品費用，確屬增加生活上之需要，應予准許。
（三）精神慰藉金部分：查原告受撞擊而昏迷，受有「蜘蛛網膜下出血、臉部撕裂傷
      」等傷害，肉體、精神確受極大痛苦，業據原告提出診斷證明書三份為證。本
      院斟酌實際情況，及原告不識字、無業；被告甲○○肇事前無業，目前在監執
      行，學歷國中肆業，及其他兩造之身分、地位、經濟能力等一切情狀，認原告
      請求被告甲○○賠償精神慰藉金一百六十萬元，尚嫌過高，應予核減為八十萬
      元，方屬公允，逾此數額之請求，為無理由，應予駁回。
（四）合計原告得請求被告甲○○賠償之金額為一百四十萬五千七百九十八元。
五、按車輛所有人若明知加害人未領有駕駛執照仍將車輛交其駕駛，即屬違反道路交
    通管理處罰條例之相關規定，違反保護他人之法律，根據民法第一百八十四條第
    二項前段規定，應推定其有過失，固應負損害賠償責任。然查，本院遍查全卷及
    本院九十二年度交訴字第二○號刑事卷宗，並無任何被告甲○○未考領適當駕照
    之證據。依照卷附道路交通事故調查報告表則記載：被告甲○○領有適當之駕照
    ，駕駛執照種類為重型機踏車（見彰化縣警察局鹿港分局鹿警刑字第０９１００
    ０３００７０號刑案偵查卷宗）；台灣省彰化縣區車輛行車事故鑑定委員會鑑定
    意見書上，亦記載被告甲○○「有照」（見本院卷第五十九頁）。且被告乙○○
    除於警詢時自承：其所有之上開重型機車係於九十一年九月十五日六時借給被告
    甲○○外（見九十一年九月二十日彰化縣警察局鹿港分局秀水分駐所偵訊筆錄）
    ，並無其餘被告乙○○明知被告甲○○未領有駕駛執照仍將車輛交其駕駛之積極
    證據，原告憑空主張被告甲○○係無照駕駛，即與卷內顯著之事實，顯不相符，
    被告乙○○雖已於相當時期受合法之通知，而於言詞辯論期日不到場，亦未提出
    準備書狀爭執，依民事訴訟法第二百八十條第三項準用同條第一項規定，視同自
    認，但上開事實之不實既於法院已顯著，基於誠信原則，應解為不生自認之效力
    ，被告甲○○既非無照駕駛，從而原告根據民法第一百八十五條第一項規定，請
    求被告乙○○應負連帶賠償之責，為無理由，應予駁回。
六、綜上所述，原告本於侵權行為規定，請求被告甲○○賠償損害，於一百四十萬五
    千七百九十八元範圍內，為屬正當，應予准許，其餘逾此之請求，則非有據，應
    予駁回。又原告就醫藥費、看護費，精神慰藉金共一百二十一萬五千九百七十六
    元部分，請求自起訴狀繕本送達被告甲○○之翌日起（九十二年四月二十二日）
    ；其餘醫藥費及看護費十八萬九千八百二十二元部分自九十二年四月十日擴張訴
    之聲明狀繕本送達被告甲○○之翌日起（九十二年五月二日），均至清償日止，
    按年息百分之五計算之法定遲延利息，核無不合，應予准許。
七、原告陳明願供擔保，聲請宣告假執行，經核原告勝訴部分，合於法律規定，爰酌
    定相當擔保金額宣告之；原告其餘假執行之聲請，因訴之駁回而失所附麗，應併
    予駁回。
八、兩造其餘主張及所提證據，經審酌後均與本院上開論斷無涉或無違，爰不予贅述
    ，附此敘明。
據上論結，本件原告之訴為一部有理由，一部無理由，並依民事訴訟法第七十九條、
第三百八十五條第一項前段、第三百九十條第二項，判決如主文。
中　　　華　　　民　　　國　　九十三　　年　　　一　　　月　　二十九　　日
                                        民事第一庭
~B審判長法官　林金灶
~B　　　法官　鄭舜元
~B      法官　王昌鑫
右為正本係照原本作成。
如對本判決上訴，應於判決送達後二十日內向本院提出上訴狀。
~B法院書記官　張俞文
中　　　華　　　民　　　國　　九十三　　年　　　一　　　月　　二十九　　日
